臺灣高雄地方法院 裁判書 -- 民事類
【裁判字號】 96,家訴,126
【裁判日期】 960920
【裁判案由】 給付扶養費
【裁判全文】
臺灣高雄地方法院民事判決　　　　　　 96年度家訴字第126號
原　　　告　甲○○   
兼 上 一人  乙○○　
法定代理人　　　　　　
訴訟代理人　呂郁斌    律師
被　　　告　丙○○　
　　　　　　　　　　　
上當事人間請求給付扶養費事件，本院於民國96年9 月6 日言詞
辯論終結,判決如下：
    主    文
被告應自民國96年4 月15日起, 至原告甲○○成年之日止（即○○○
年○月○○日），按月於每月15日給付原告甲○○新台幣仟伍佰元
,如有一期未按期履行，視為全部均已到期。
被告應給付原告乙○○新台幣肆萬貳仟元。
原告其餘之訴駁回。
訴訟費用由原告負擔3/5，餘由被告負擔。
本判決第一項就新臺幣壹萬柒仟伍佰元部份得假執行。
    事實及理由
一、原告起訴主張：兩造原為夫妻關係，婚後育有一女即原告甲
    ○○（民國○○年○ 月○○日生），嗣雙方於95年3 月2 日協議離
    婚，約定原告甲○○之監護權由原告乙○○任之，但被告對原
    告甲○○之撫養義務不因而消滅。惟被告自與原告乙○○離婚
    至今，從未支付任何子女扶養費用，原告甲○○之扶養費全賴
    原告乙○○一人獨自負擔，原告為一般上班族，每月收入約
    新台幣（下同）3 萬元，被告亦有固定之收入，故被告亦應
    負擔一半之原告甲○○之扶養費用，又依內政部所公佈之94年
    度高雄縣民平均每月生活開銷約1 萬5 千元，被告每月應分
    擔甲○○之扶養費用7 千5 佰元。原告甲○○係民國○○年○月○○
    日出生，致民國○○○年○ 月○○日成年，爰依民法第1116條之
    2 規定請求被告應自民國96年4 月起，至民國○○○ 年○月止
    ，按月給付原告甲○○7 千5 百元。又被告自95年3 月與原告
    乙○○離婚起至96年3 月止，均未給付子女扶養費，上開費
    用全由原告乙○○負擔，原告乙○○自可依不當得利之規定
    請求被告返還9 萬元及利息。
二、被告則以：原告乙○○自與被告離婚後，即不讓被告探視原
    告甲○○，直至96年3月份被告才看到小孩，且被告目前擔任
    櫃檯小姐，月薪僅1萬6千5佰元，還要負擔房租以及甲○○之
    保險費，再扣除勞健保後，已所剩無幾，且目前被告每各月
    將原告甲○○帶回同住4 天，此部分費用也是被告在支付，被
    告已無能力再支付扶養費，故請求駁回原告之訴。
三、原告起訴主張：兩造原為夫妻關係，婚後育有一女即原告甲
    ○○（民國○○年○月○○日生），嗣雙方於95年3 月2 日協議離
    婚，約定原告甲○○之監護權由原告乙○○任之，惟被告自與
    原告乙○○離婚至今，從未支付任何子女扶養費用等情，業
    據其提出戶籍謄本影本為證，並為被告所不爭執，堪信為實
    。
四、按對於未成年子女之權利義務，除法律另有規定外，由父母
    共同行使或負擔之；又負扶養義務者有數人，而其親等同一
    時，應各依其經濟能力，分擔義務，民法第1089條前段、第
    1115條第3項分別定有明文。而民法第1051一條、第1055條
    關於夫妻離婚後，未成年子女之監護權由一方行使之規定，
    僅係基於夫妻離婚後未成年子女不便同時受父母照顧之現實
    考量所設，其立法目的乃在保護未成年子女之利益，並非免
    除監護權停止之一方之義務，故行使監護權之妻非不可請求
    分擔扶養費用，故未成年子女對父母（包括不任監護之一方
    ）有扶養費請求權，至於父母雙方之分擔額應依其經濟能力
    定之（司法院第二十五期司法業務研究會研究意見參照）。
    本件兩造離婚後，雖約定子女監護由原告乙○○任之，然被
    告並不因此免除扶養子女之義務，雙方仍應經濟能力決定彼
    此對子女扶養費用之分攤比例。經查，原告乙○○自陳目前
    為一般上班族，每月薪水約30,000元，而被告則稱目前月薪
    僅16,500元，又根據卷附所得稅資料以及稅務電子閘門財產
    所有調件明細表顯示，原告於95年所得給付總額為315,906
    元，名下並有轎車一輛，被告於95年間所得給付總額則僅為
    35,806元，故以兩造之資力加以評比，原告乙○○目前之資
    力應優於原告，又考量被告目前獨立在外貸屋居住，尚須負
    擔子女之保險費以及探視期間之生活費，本院認應由被告負
    擔兩造子女1/4 之扶養費用為適當。復依行政院主計處93
    年度台灣地區家庭收支調查報告所示，93年度台灣地區平均
    每戶人數為3.50人，每戶該年度最終消費支出為692,648 元
    ，則可得每人每月之平均消費支出金額為16,492元（即692,
    648 ÷3.5 ÷12= 16,491.61 ，元以下四捨五入），及現今
    物價、通貨膨脹、一般生活水準，並考量原告甲○○尚未成年
    ，其所需消費不及成人，認原告○○○每月所需之扶養費用
    為14,000元，爰依前開兩造應分擔之比例即被告為1/4 計算
    ，被告每月應負擔原告○○○扶養費3,500 元。又被告先前
    既未給付原告甲○○扶養費，原告甲○○自有預為請求之必要，
    從而，原告甲○○請求被告按月給付3,500 元之扶養費直至其
    成年為止，自屬有理由，逾此部分之請求則應駁回。
五、次按無法律上之原因而受利益，至他人受損害者，應返還其
    利益，民法第179條前段規定甚詳又夫妻離婚，未成年子女
    由妻監護，妻於支出扶養費用後，可依不當得利之規定請求
    夫分攤扶養費用（司法院第二十五期司法業務研究會研究意
    見參照）。本件原告乙○○與被告離婚後，被告從未支付扶
    養費用，已如前述，故原告乙○○依不當得利之法律關係請
    求被告給付自離婚時起迄96年3 月止之扶養費共計4 萬2 千
    元（計算式：12*3500=42,000），自屬有理，逾此部分之請
    求為無理由，應予駁回。
六、未按「下列各款之判決, 法院應依職權宣告假執:... 二 、
    命履行扶養義務之判決。但以起訴前最近六個月分及訴訟中
    履行期已到者為限。」, 民事訴訟法第398 條第1 項第2 款
    定有明文。從而, 本判決第1 項, 於本院96年9 月6 日言詞
    辯論終結前已到期17,500元部份, 應依上開規定, 依職權宣
    告假執行。
七、據上論結：原告之訴為一部有理由、一部無理由，依民事訴
    訟法第79條、第396 條第2 項、第398 條第1 項第2 款、第
    392 條第2 項，判決如主文。
中　　華　　民　　國　　96　　年　　9 　　月　　20　　日
                  家事法庭法　官　吳宏榮
上為正本係照原本作成
如不服本判決，應於送達後20日內，向本院提出上訴狀並表明上
訴理由，如於本送達前提起上訴者，應於判決送達後10日內補提
上訴理由書（須附繕本）。
中　　華　　民　　國　　96　　年　　9 　　月　　20　　日
                          書記官　洪生輝
